【裁判字號】    95,上易,214
【裁判日期】    950404
【裁判案由】    證券交易法
【裁判全文】
臺灣高等法院刑事判決                 95年度上易字第214號
上  訴  人  臺灣臺北地方法院檢察署檢察官
被      告  甲○○
被      告  乙○○
前列二人共同
選任辯護人  郭登富律師
            陳勇成律師
上列上訴人因證券交易法案件，不服臺灣臺北地方法院94年度易
字第1825號，中華民國94年12月27日第一審判決（起訴案號：臺
灣臺北地方法院檢察署93年度偵字第12159號），提起上訴，本
院判決如下：
    主  文
原判決撤銷。
甲○○、乙○○共同違反非證券商不得經營證券業務之規定，甲○○處有期徒刑肆月，乙○○處有期徒刑月，如易科罰金，均
以佰元折算壹日。
    事  實
一、甲○○為未經公司設立登記之「東昇產業經濟研究中心」（
    設在臺北縣板橋市○○路○段三三號六樓之一，下稱東昇產
    經中心）之負責人，乙○○係受僱於東昇產經中心之業務員
    ，尚有其他約四名姓名年籍不詳之成年業務員，均明知東昇
    產經中心非經主管機關即財政部證券暨期貨管理委員會（下
    稱證期會）許可設立之證券商，不得經營證券買賣、行紀、
    居間等證券業務；甲○○竟與乙○○及其他四名業務員基於
    違反前開規定之犯意聯絡，自民國九十一年六月間起至九十
    二年三月間結束營業止，由乙○○及其他業務員領取報酬若
    干，負責撥打電話向丙○○、劉燕禮、王學驤、劉有祥及蔡
    智煒等不特定之大眾推銷介紹提供暐翔國際工程股份有限公
    司（下稱暐翔公司）及鑽矽科技股份有限公司（下稱鑽矽公
    司）等未上市公司之股票，而居間介紹丙○○、王學驤、劉
    有祥、蔡智煒購買上開公司股票，其中丙○○購買張君如、
    陳張玉鳳、張振福、陳義文、劉燕禮、張至均等持有之暐翔
    公司及鑽矽公司股票，若買賣股票成交即代辦交割，將股款
    直接匯入甲○○於誠泰銀行信義分行開設之0000000
    00000號帳戶內；嗣丙○○發覺暐翔公司及鑽矽公司並
    無上市或上櫃之計劃，報警處理，始循線查知上情。
二、案經丙○○訴由臺北市政府警察局松山分局移請臺灣臺北地
    方法院檢察署檢察官偵查起訴，原審準備程序進行中，被告
    先就被訴事實為有罪之陳述，原審合議庭裁定由受命法官獨
    任行簡式審判程序審理。
    理  由
一、上開事實，業據被告甲○○、乙○○坦承不諱，核與告訴人
    丙○○之指訴相符，且證人王學驤、劉有祥、蔡智煒於偵查
    中證述曾向東昇產經中心購買暐翔公司及鑽矽公司未上市股
    票等語（偵卷第一八五至一八七頁、第一九四至一九五頁）
    ，且「東昇產經中心」，並未登記設立之公司，有公司登記
    查詢資料在卷可參（偵卷第八七頁），而暐翔公司及鑽矽公
    司迄未向證期會申請股票公開發行等情，亦據暐翔公司負責
    人陳義文於警詢時證述明確（偵卷第八頁），復有證期會九
    十三年五月十七日台財一字第○九三○一二二三九二號函、
    暐翔公司函、鑽矽公司函、證券交易稅一般代徵稅額繳款書
    等附卷可參（偵卷第十三頁、第八五至八六頁，第一六五頁
    、第一六六頁），綜上，足認被告甲○○、乙○○自白，有
    證據可佐，堪以採信，事證明確，被告二人犯行，均堪認定
    。
二、按證券商須經主管機關即證券暨期貨管理委員會之許可及發
    給許可證照，方得營業；非證券商不得經營證券業務，而證
    券商業務包括有價證券買賣之行紀、居間、代理及其他經主
    管經關核准之相關業務，證券交易法第四十四條第一項、第
    十五條第三款分別定有明文，故核被告二人所為，係違反證
    券交易法第四十四條第一項非證券商不得經營證券業務之規
    定，應依同法第一百七十五條處斷。被告二人就上開犯行，
    與不詳姓名年籍之四名業務員間，均有犯意聯絡及行為分擔
    ，為共同正犯。又違反證券交易法第四十四條第一項規定之
    犯行，既謂業務，其本質即有反覆繼續為之之性質，乃集合
    犯，因此，應包括評為一罪，不另論以連續犯。
三、原審以事證明確，予以論罪科行，固非無見，惟對丙○○
    所買者為張君如、陳張玉鳳、張振福、陳義文、劉燕禮、張
    至均等人所有股票，誤載係丁冠維所有，理由欄漏論不詳
    姓名年籍之四名業務員，亦係共犯，理由欄二，漏載被告
    等應依證卷交易法第一百七十五條規定處罰，均有未洽，檢
    察官上訴對部分為指摘，為有理由，至於檢察官指原審未
    論連續犯部分，尚有誤會，惟原判決既有上述可議之處，即
    屬不能維持，應由本院撤銷改判，爰審酌被告等居間成立買
    賣之金額，造成之損害，被告二人坦承犯行，表示悔意，而
    被告甲○○目前無業，尚有妻子及一子賴其扶養，被告乙○○於本案係受雇於人，目前在家中店裡幫忙，月薪二萬多元
    等一切情狀，分別量處如主文第二項所示之刑，並均諭知易
    科罰金之折算標準。
四、至於告訴人指稱被告等另涉詐欺等語，惟此部分，檢察官認
    事證不明，而不另為不起訴處分，有起訴書在卷可參，告訴
    人未提新證據，再為爭執，尚有未洽，附此敘明。
據上論斷，應依刑事訴訟法第三百六十九條第一項、第三百六十
四條、第二百九十九條第一項前段，證券交易法第四十四條第一
項、第一百七十五條，刑法第十一條前段、第二十八條、第四十
一條第一項前段，罰金罰鍰提高標準條例第二條，判決如主文。
本案經檢察官鄭龍照到庭執行職務。
中    華    民    國    95    年    4    月    4    日
                  刑事第十八庭  審判長法  官  溫耀源
                                      法  官  段景榕
                                      法  官  周政達
以上正本證明與原本無異。
不得上訴。
                                      書記官  陳菊珍
中    華    民    國    95    年    4     月    6     日
附錄：本案論罪科刑法條全文
證券交易法第175條
違反第18條第1 項、第22條、第28條之2 第1 項、第43條第1 項
、第43條之1 第2 項、第3 項、第43條之5 第2 項、第3 項、第
43條之6 第1 項、第44條第1 項至第3 項、第60條第1 項、第62
條第1 項、第93條、第96條至第98條、第116 條、第120 條或第
160 條之規定者，處2 年以下有期徒刑、拘役或科或併科新臺幣
180 萬元以下罰金。


司法院資訊處製作；財團法人民間司法改革基金會備份。
